臺北高等行政法院判決　　　　　　　　　　　　　　八十九年度訴字第二九○七號
　　　　　　　　　　　　　　　.
　　原　　　告　甲○○
　　　　　　　　乙○○○
　　共　　　同
　　訴訟代理人　張國清律師
　　被　　　告　桃園縣稅捐稽徵處
　　代　表　人　黃國精處長）.
　　訴訟代理人　丙○○
　　　　　　　　丁○○
右當事人間因土地增值稅事件，原告不服桃園縣政府中華民國八十九年十一月十四日
八九府訴字第一九七五一七號訴願決定，提起行政訴訟，本院判決如左：
　　主  文
原告之訴駁回。
訴訟費用由原告負擔。
　　事  實
一、事實概要：原告甲○○於民國七十六年十月十八日與訴外人賴秀夫簽訂土地買賣
    契約，將其所有坐落桃園縣楊梅鎮○○段五十二、五十二之一、五十三、五十四
    之二、五十六之二地號等五筆土地出售予賴秀夫，惟該土地並未辦理所有權移轉
    登記，嗣分別於七十七年、七十八年間依農業用地移轉免徵土地增值稅方式申報
    移轉予原告乙○○○。原告乙○○○復於八十一年間將上開土地中之五十二、五
    十二之一、五十六之二地號等三筆土地，連同其購自訴外人黃嘉添所有同段五十
    二之三、五十五、五十五之二、五十六、五十六之一、五十七、五十七之四地號
    等七筆土地，合計十筆農業用地，以農業用地移轉免徵土地增值稅方式申報移轉
    予訴外人陳高秀治。經被告以前開土地有第三者利用農民名義購買農地之事實，
    系爭土地之移轉應無免徵土地增值稅之適用，分別對原告甲○○、乙○○○發單
    補徵原免徵之土地增值稅二四八、六五二元及一八、三一七、九三二元。原告不
    服，循序提起再訴願，經財政部以八十七年十月六日台財訴第00000000
    0號訴願書決定「訴願決定及原處分均撤銷，由原處分機關另為處分」。被告重
    查後，維持原處分，原告復提起訴願，遭決定駁回，遂提起行政訴訟。
二、兩造聲明：
　(一)原告聲明：訴願決定、復查決定及原處分均撤銷。
　(二)被告聲明：駁回原告之訴。
三、兩造之爭點：系爭農地有無第三人利用原告乙○○○及訴外人陳高秀治之農民身
    分購買之情形？被告補徵原告土地增值稅有無理由？
　(一)原告主張之理由：
    1.被告未遵照財政部再訴願決定撤銷原處分之意旨，詳予查證，仍維持原核定，
      有違訴願法第九十五條規定。按違章漏稅案件之處分，應以事實為依據，而事
      實應依證據認定之。此不僅為審理案件，應遵循之原則，且迭經財政部令釋有
      案（參照財政部四八台財稅發字第七九三○號及四八台財稅發字第八四一六號
      令）。又行政官署對於人民所有處分，必須確實證明其違法之事實，倘不能確
      實證明違法事實之存在，其處分即不能認為合法。（行政法院三十二年判字第
      十六號及三十九年判字第二號先後者著有判例）。而應以證據證明之事項，自
      不得以臆測加以推論，此可參照行政法院六十一年判字第七十號判例謂：「認
      定事實，須憑證據，不得出於臆測」而益明。財政部五十八年一月十八日以台
      財稅發字第○五九八號令頒「台灣地區各級稽徵機關處理違章漏稅檢舉案件辦
      法」第十三條亦明定「違章漏稅案件之審查，應就查獲之證據，引據有關法令
      條文簽擬處理意見，不得以推測臆斷遽予認定」。查被告先以系爭土地係「農
      地他用」欲依土地稅法第五十五條之二補徵原免徵稅額，嗣因原告以係依法令
      變更為非農業用地使用提出申覆，遂又在無證據下以推測臆斷方式，誤認有第
      三者利用農民名義購買農地，遽予補徵原告鉅額增值稅，顯有違法不當。
    2.按財政部八十年六月十八日台財稅第八○○一四六九一七號函所謂：「如經查
      明係第三者利用農民名義購買」，應係指無農民身分者有「提供資金」給農民
      身分者購買農地之事證，此從本案曾經財政部再訴願決定撤銷原處分意旨即明
      。本案被告不僅未有上述證據，且在對原告乙○○○自行給付價金之資金來源
      查證屬實後，竟仍以訪查非當事人並以「原告委託友人周登科代洽代書支付手
      續費」推測係周登科服務之「光聯興業股份有限公司」（下稱光聯公司）為第
      三者，利用原告之名義購地，茲駁斥如左：
      原告甲○○被補徵增值稅部分：
        七十六年間論及該地買賣之初，原地主七人，價金居高不下，為期早日成交
        ，始藉掮客呂松文及賴秀夫（即呂松文之姐夫）之名出面簽約，其款項悉由
        原告甲○○提供屬實。觀之原告乙○○○八十一年出售該地予陳高秀治，其
        公、私契之出賣人均屬原告乙○○○即明。被告謂「七十六年十、十一月間
        由原地主黃嘉添等七人與呂、賴簽訂買賣契約」，則私契上之出賣人理應仍
        為呂、賴二人，何以卻未列名其上。再者，原地主賣予原告甲○○，被告僅
        憑一紙私契，即可片面斷定呂、賴二人為買方，為何原告乙○○○賣予陳高
        秀治，卻將私契上之出賣人原告乙○○○，置若罔顧。參互以觀，其採證前
        後矛盾。被告謂：「原告甲○○等二人既無法就渠等購買系爭土地之資金來
        源提供有利事證以實其說，是渠等主張自不足採，本案原核定應予維持」云
        云；足證被告根本未就購地資金之出資者究何人？出資多少？資金流向為何
        ？予以查明並舉證。亦未查明原告於出售系爭農地時，即知其承買人之資金
        係由第三者出資之具體事證。
    　原告乙○○○被補徵增值稅部分：
　　　　被告指稱「盧代書供述該十筆土地過戶予陳氏係光聯周經理委其代辦」，然
        周登科八十四年三月三十一日在被告之筆錄供述十筆土地，陳高秀治是否確
        實買賣行為不清楚，可見盧代書是立公契而非私契，既未寫私契，何來由見
        過該契約。查周登科與陳金通（陳高秀治之夫）任職光聯公司業務部經理，
        誼屬同事，經常赴中、南部出差，委託老同事幫忙找代書辦過戶，屬通情達
        理。
  　3.依舉證責任分配之法則，應先由稽徵機關證明納稅義務人有違章之事證（即無
      農民身分者有「提供資金」給有農民身分之原告購買農地之證據），始再由納
      稅人就自付資金之事證提反證。訴願決定並未依再訴願決定意旨，以資金流程
      詳為舉證證明究係有何人利用原告農民身分購買農地，以及原告於出售系爭農
      地時即知其承買人之購地資金係由第三者出資之具體事證，遽予認定原告未能
      就資金來源提供有利事證，率而維持補稅之處分，有違舉證責任及認定補稅應
      憑證據之法則。
　　4.退萬步而言，行政法院八十四年度判字第一四二九號判決意旨及台北市政府
      （八五）府訴字第八五○一七○三五號訴願決定撤銷原處分之理由：「當事人
      間本於信託、贈與抑買賣關係將農地所有權移轉登記為第三人所有並非法所不
      許，如果移轉對象為農民，亦已繼續耕作，則在未查明其中實際關係以前，不
      宜遽予核定補稅」，亦值採酌。
　　5.被告雖稱「陳高秀治雖供稱購地價款係分下列三次，自華泰銀行提現金支付：
      八十年十月二十三日提八百五十三萬元。八十二年二月二十三日提一千萬
      元。八十二年三月二日提一千二百五十萬元。惟經被告於八十九年六月三十
      日函請華泰銀行查覆：光聯公司分別於下列三次匯給陳高秀治於八十二年二
      月二十二日匯入一千萬元。八十二年三月一日匯入一千萬元及三百萬元」云
      云。然光聯公司匯給陳高秀治之款項，係陳高秀治向光聯公司借款，經陳高秀
      治於八十四年一月十八日匯還二○、七三四、三九八元給光聯公司，此有陳高
      秀治於八十四年一月十八日自其台灣中小企銀0000000000帳戶提領
      二一、○○○、○○○元匯還二○、七三四、三九八元至光聯公司在合作金庫
      000000000000－0帳戶之匯款申請兩紙為憑，尚欠二、二六五、
      六○二元。
　  6.被告又謂：「乙○○○所有合作金庫忠孝支庫帳號000000000000
      帳戶，於八十一年十月廿三日所匯入八百五十三萬元，已分別於八十一年十
      月二十八日由光聯公司員工陳碧蓮提領三、三○一、五九六元。八十一年十
      月三十日由該公司員工凌明鳳提領二、○○○、○○○元。八十一年十一月
      三日由該公司員工吳如玲提領二、一○○、○○○元（以上合計七、四○一、
      五九六元），足證本案土地款係由光聯公司提供」云云。然原告乙○○○為光
      聯公司董事黃維祝之兄嫂，其囑託光聯公司員工代為提領存款支用，十分正常
      。豈能以光聯公司之員工代原告乙○○○提領存款，就推測該款項係由光聯公
      司提供給買方陳高秀治。何況員工代領存款合計七、四○一、五九六元與原告
      乙○○○該筆價款八、五三○、○○○元，亦不相符。
　　7.被告謂：「第四期價款由陳高秀治自楊梅鎮農會高榮分部匯予乙○○○在合作
      金庫之帳戶」云云。按第四期價款為二千萬元，既係陳高秀治自己自楊梅鎮農
      會高榮分部，匯予原告乙○○○，自與「光聯公司」無涉，不能在無證據下誤
      認係光聯公司提供。何況本筆二千萬資金係陳高秀治向楊梅鎮農會貸款而得，
      有該農會出具之放款餘額證明書及該農會八十九年八月三十日楊鎮農信字第八
      八二號函可稽。再者，陳高秀治向原告乙○○○購買系爭農地，其價金為五千
      八百七十萬元。而上述被告所查證之各筆金額為八百五十三萬及二千三百萬元
      ，合計三千一百五十三萬元。兩者金額，亦有甚多差距。況被告亦未依財政部
      再訴願決定意旨，提出原告於出售系爭農地時，即知其承買人之資金係由第三
      者出資之具體事證。
　　8.被告又謂：「上開二、○○○萬元土地貸款，亦由光聯公司經理周登科償還，
      足證系爭土地款項係由光聯公司提供」云云。然周登科雖曾服務於光聯公司，
      周登科代光聯公司之同事陳金通之妻（陳高秀治）償還，僅係其二人間之資金
      往來，與光聯公司無涉，不能因此推測系爭土地款項係由光聯公司提供。
  (二)被告主張之理由：
    1.原告甲○○於七十七年間將其原所有坐落桃園縣楊梅鎮○○○段五十二、五十
      二－一、五十三、五十四－二、五十六－二地號等五筆土地依農業用地移轉免
      徵土地增值稅方式申報移轉予原告乙○○○，嗣原告乙○○○復於八十一年間
      將前開土地中之五十二、五十二－一及及五十六－二地號土地連同購自原所有
      權人黃嘉添等人所有同地段五十二－三、五十五、五十五－二、五十六、五十
      六－一、五十七、五十七－四地號等十筆農業用地，依免徵土地增值稅規定移
      轉予陳高秀治乙案，被告依財政部八十八年二月十二日台財稅第八八一八九九
      五九○號函釋意旨先行予以核准免稅，惟並未因此免除原告二人就購買系爭農
      業用地申請依行為時土地稅法第三十九條之二第一項免徵土地增值稅之舉證責
      任。
    2.查原告甲○○於七十六年十月十八日與賴秀夫簽訂土地買賣契約，將其所有坐
      落桃園縣楊梅鎮○○○段五十二地號等五筆土地出售予賴秀夫，惟該等土地並
      未過戶至賴秀夫名下，而分別於七十七年、七十八年間依農業用地移轉免徵土
      地增值稅方式申報移轉予原告乙○○○，此有買賣契約書及承辦代書張鑑雄八
      十四年三月十五日於被告製作談話筆錄供述：「‧‧‧係由呂松文君（賴秀夫
      君之妻弟）和公司的人委託辦理」「公司的人和呂松文君說要過戶給乙○○○
      君，地主並沒有意見。」「公司的人要我按現值申報，並說要移轉給光聯公司
      」「代辦過戶費係向公司的人收取」等附案可稽，又查原告甲○○於八十三年
      十二月二十三日製作談話筆錄亦稱系爭土地出售予何人並不清楚，亦不認識買
      受人即原告乙○○○，是該等土地移轉由光聯公司主導，已至為明確。再查，
      原告乙○○○雖主張前揭五十二地號等五筆土地所需款項係由其所有合作金庫
      忠孝支庫帳號000000000000支付，惟依系爭買賣契約書所載各期
      價款之支付日期及金額向該支庫查證，據該支庫提供之上開帳號交易明細帳顯
      示並無系爭價款之提領紀錄，又原告乙○○○雖主張依當年契約內容六十萬元
      訂金係交付彰化銀行七十六年十月十八日NFNO0000000碼支票一紙、七十六年
      十一月十八日第二次付款八十六萬元、七十六年十二月十八日第三次付款八十
      六萬元、尾款於七十七年一月十八日前一次付清，並改稱系爭帳號僅係說明當
      年支庫內之存款金額支付逐筆土地價款綽綽有餘，應屬資金來源之具體事證云
      云，惟依其主張上開土地價款支付期間查其系爭帳號存款僅有數十萬元，此有
      合作金庫忠孝支庫八十九年一月十九日合金忠存第一○九號函附案可稽。按「
      當事人主張之事實，須負舉證責任，倘其所提出之證據，不足為主張事實之證
      明，自不能認其主張之事實為真實」業經行政法院三十六年判字第十六號著有
      判例，原告既無法就渠等購買系爭土地之資金來源提供有利事證以實其說，是
      其主張自不足採，本案原核定應予維持。
    3.另查，原告乙○○○將先後購自於原告甲○○所有桃園縣楊梅鎮○○○段五十
      二、五十二－一、五十六－二地號土地及黃嘉添等人所有同地段五十二－三、
      五十五、五十五－二、五十六、五十六－一、五十七、五十七－四地號土地共
      計十筆農業用地，除於七十九年十一月一日出具使用同意書將上揭地號土地供
      光聯公司申請為毗連工業用地外，並於取得台灣省建設廳核發該等十筆地號土
      地為毗連工業用地證明書之前一個月，再依農地免徵土地增值稅方式申報移轉
      予光聯公司經理陳金通之妻陳高秀治，此依陳高秀治於八十三年八月五日在被
      告處製作談話筆錄供述該等土地買賣契約係由其夫陳金通（為光聯公司經理）
      找代書辦理，而陳金通則稱契約書由誰書寫不清楚，互為矛盾；而其承辦代書
      盧朝則供述，系爭土地過戶予陳高秀治，係光聯公司經理周登科委託辦理，
      手續費由周登科支付等語，又陳高秀治於上揭談話筆錄雖供稱系爭土地價款略
      以「‧‧‧是從台北市第二信用合作社（現更名為華泰商業銀行）存摺提現金
      支付（八十年十月二十三日金額八百五十三萬、八十二年二月二十三日提一千
      萬、八十二年三月二日提一千二百五十萬）‧‧‧我在台北市第二信用合作社
      領款後，在現場交給乙○○○‧‧‧合約書第五期款提領二信存摺（八十二年
      二月二十三日提一千萬，八十二年三月二日提一二五萬）。」及原告亦稱第五
      期土地價款二仟二百萬元延至八十二年二月二十三日及三月二日支付，惟經被
      告於八十九年六月三十日以桃稅法字第八九○一三二八一號函請華泰商業銀行
      提供上開二筆款項係由何人所匯，該行於八十九年七月六日以華泰總儲字第八
      九一九六二號函復以「‧‧‧戶名陳高秀治於八十二年二月二十二日自大安銀
      行復興分行匯入新台幣一仟萬元及八十二年三月一日自中國國際商業銀行忠孝
      分行匯入新台幣一千萬元、三百萬元，該三筆匯款人均為光聯興業股份有限公
      司‧‧‧」。又原告主張陳高秀治於被告談話筆錄供稱系爭土地價款於「八十
      年十月二十三日」從台北市第二信用合作社存摺提現金八百五十三萬支付部分
      ，顯係「八十一年十月二十三日」之誤，合約第一至三期款均由陳高秀治台北
      市第二信用合作社跨行匯予原告乙○○○收執，第四期款由陳君楊梅鎮農會高
      榮分部匯予乙○○○合作金庫帳號云云。惟查原告乙○○○所有合作金庫忠孝
      支庫帳號000000000000於八十一年十月二十三日所匯入八百五十
      三萬部分，已分別於八十一年十月二十八日由光聯公司員工陳碧蓮提領三、三
      ○一、五九六元，八十一年十月三十日由該公司員工凌明鳳提領二、○○○、
      ○○○元，八十一年十一月三日由該公司員工吳如玲提領二、一○○、○○○
      元，此有臺灣省合作金庫忠孝支庫八十九年八月九日（八九）合金忠存第二○
      一○號函附案可稽，足證本案系爭土地款項係由光聯公司提供。次查，行為時
      土地稅法第三十九條之二第一項規定，旨在藉免納土地增值稅，以鼓勵農地農
      用，是本案光聯公司利用原告乙○○○及訴外人陳高秀治二人名義購買農地申
      請免徵土地增值稅，藉以規避土地稅法第二十八條規定：「已規定地價之土地
      ，於土地所有權移轉時，應按其土地漲價總數額徵收土地增值稅。‧‧‧」納
      稅義務之脫法行為，自不足為原告有利之證明。又原告所引行政法院八十四年
      度判字第一四二九號判決及台北市政府（八五）府訴字第八五○一七○三五號
      訴願決定與本件案情有間，且非判例，無拘束本案之效力，另依稅捐稽徵法第
      一條之一規定「財政部依本法或稅法所發布之解釋令，對於據以申請之案件發
      生效力。」是本案原告出售系爭土地，真正買受人既非自行耕作之農民，依實
      質課稅原則，自無行為時土地稅法第三十九條之二第一項免稅規定之適用，被
      告爰依財政部八十年六月十八日台財稅第八○○一四六九一七號函釋意旨，對
      原告二人補徵原免徵之土地增值稅，並無不合。
    理  由
一、按「已規定地價之土地，於土地所有權移轉時，應按其土地漲價總數額徵收土地
    增值稅。‧‧‧」「農業用地在依法作農業使用時，移轉與自行耕作之農民繼續
    耕作者，免徵土地增值稅。」為行為時土地稅法第二十八條、第三十九條之二第
    一項所明定。而行為時土地稅法第三十九條之二第一項規定，旨在藉免納土地增
    值稅，以鼓勵農地農用，是免徵土地增值稅之農業用地，如經查明係第三者利用
    農民名義購買，因其原無免徵土地增值稅之適用，自應補徵原免徵之稅額。又「
    當事人主張之事實，須負舉證責任，倘其所提出之證據，不足為主張之事實之證
    明，自不能認其主張之事實為真實。」行政法院（現改制為最高行政法院）三十
    六年判字第十六號著有判例。
二、原告甲○○於七十六年十月十八日與訴外人賴秀夫簽訂土地買賣契約，將其所有
    坐落桃園縣楊梅鎮○○段五十二、五十二之一、五十三、五十四之二、五十六之
    二地號等五筆土地（下稱五十二號等五筆土地）出售予賴秀夫，惟該土地並未辦
    理所有權移轉登記，嗣分別於七十七年、七十八年間依農業用地移轉免徵土地增
    值稅方式申報移轉予原告乙○○○；原告乙○○○復於八十一年間將上開土地中
    之五十二、五十二之一、五十六之二地號等三筆土地，連同其購自訴外人黃嘉添
    所有同段五十二之三、五十五、五十五之二、五十六、五十六之一、五十七、五
    十七之四地號等七筆土地，合計十筆農業用地（下稱五十二號等十筆土地），以
    農業用地移轉免徵土地增值稅方式申報移轉予訴外人陳高秀治之事實，有不動產
    買賣契約書、土地登記簿謄本等件影本在原處分卷可稽，且為兩造所不爭執。被
    告認前開土地有第三者利用農民名義購買藉以免徵土地增值稅之情形，惟為原告
    否認。經查：
  (一)原告甲○○於七十六年十月十八日與訴外人賴秀夫簽訂土地買賣契約，將其所有
    坐落桃園縣楊梅鎮○○○段五十二地號等五筆土地出售予賴秀夫，惟該土地並未
    移轉登記予賴秀夫，而分別於七十七年、七十八年間依農業用地移轉免徵土地增
    值稅方式申報移轉予原告乙○○○。依承辦代書張鑑雄於八十四年三月十五日在
    被告處製作之談話筆錄所稱：「．．．當時是呂松文（即賴秀夫之妻弟）和公司
    的人委託我辦理」「．．．當時是公司的人和呂松文說要過給乙○○○，地主並
    沒有意見。」「（承受農地繼續耕作承諾書是否由你填寫？）公司的人。」「（
    代辦過戶）費用多少忘記了，向公司來的人收取。」「（八十一年三月光聯興業
    股份有限公司與乙○○○訂立買賣契約書新台幣二千八百萬元『公契』是）公司
    的人要我按現值申報，並說要移轉給光聯興業公司」「完全是公司的人委託我辦
    理」「七十九年七月間與八十一年三月間辦理過戶公司與我接洽是同一人」等語
    ，而原告甲○○於八十三年十二月二十三日製作之談話筆錄則稱其不認識原告乙
    ○○○，是該土地移轉係由光聯興業股份有限公司（下稱光聯公司）主導，極為
    明確。
  (二)原告乙○○○前雖主張五十二號等五筆土地價款係由其在台灣省合作金庫忠孝支
    庫所設000000000000帳號內支付，惟被告依系爭買賣契約書所載各
    期價款之支付日期及金額向該支庫查證，據忠孝支庫提供之上開帳號交易明細帳
    顯示，並無系爭價款之提領紀錄。又原告乙○○○另稱六十萬元訂金係交付彰化
    銀行七十六年十月十八日KFNO0000000號碼支票一紙，七十六年十一月十八日第
    二次付款八十六萬元，七十六年十二月十八日第三次付款八十六萬元、尾款於七
    十七年一月十八日前一次付清，且稱其當年存款逐筆支付土地價款綽綽有餘，應
    屬資金來源之具體事證云云。惟查其所稱土地價款支付期間之前開帳號之存款僅
    有數十萬元，有台灣省合作金庫忠孝支庫八十九年一月十九日合金忠存第一○九
    號函影本在案可稽，原告乙○○○未能就其購買土地之資金來源提供具體事證，
    其主張要無可採。
  (三)原告乙○○○將先後購自原告甲○○所有五十二號等五筆土地中之五十二、五十
    二之一、五十六之二地號等三筆土地，及購自訴外人黃嘉添所有同段五十二之三
    、五十五、五十五之二、五十六、五十六之一、五十七、五十七之四地號等七筆
    土地，合計十筆農業用地，除在七十九年十一月一日出具使用同意書將該土地提
    供光聯公司申請為毗連工業用地外，並在取得台灣省建設廳核發毗連工業用地證
    明書之前一個月，再依農地免徵土地增值稅方式申報移轉予光聯公司經理陳金通
    之妻陳高秀治。依訴外人陳高秀治於八十三年八月五日在被告處製作之談話筆錄
    所稱，該土地買賣契約係由其夫陳金通找代書辦理，而陳金通（光聯公司管理部
    經理）於八十四年某月十七日（影本不清）談話筆錄係稱不清楚買賣契約書係何
    人書寫，其所言即有不符。至於其承辦代書盧朝於八十四年三月二十四日所為
    談話筆錄則稱：「（五十二號等十筆土地過戶予陳高秀治）是光聯興業股份有限
    公司周登科經理委託我代辦。」「周登科經理提供權利人之戶籍謄本及印章，要
    我這樣辦」「費用記不得，費用是光聯公司周登科經理交給我」等語，足見該土
    地之移轉亦由光聯公司介入主導。
  (四)訴外人陳高秀治於前開談話筆錄雖稱系爭土地價款「我是從台北市第二信用合作
    社（現為華泰商業銀行）存摺提現金支付（10.金額八百五十三萬、2.提
    一千萬、3.2.提一千二百五十萬）」「我在台北市第二信用合作社領款後，在
    現場交給乙○○○」「合約書第四期款以土地貸款二、○○○萬元支付。．．．
    第五期款提領二信存摺（2.提一千萬，3.2.提一二五○萬）」原告乙○○
    ○亦稱第五期土地價款二千二百萬元延至八十二年二月二十三日及三月二日支付
    。惟經被告於八十九年六月三十日以桃稅法字第八九○一三二八一號函請華泰商
    業銀行查明上開二筆款項係由何人所匯，該行於八十九年七月六日以華泰總儲字
    第八九一九六二號函復：「．．．戶名陳高秀治於2.自大安銀行復興分行匯
    入新台幣一仟萬元及3.1.自中國國際商業銀行忠孝分行匯入新台幣一千萬元、
    三百萬元，該三筆匯款人均為光聯興業股份有限公司．．．」。又原告乙○○○
    所有台灣省合作金庫忠孝支庫000000000000帳號於八十一年十月二
    十三日匯入八百五十三萬部分（原告乙○○○稱陳高秀治誤為八十年十月二十三
    日提現金八百五十三萬元），已分別於八十一年十月二十八日由光聯公司員工陳
    碧蓮提領三、三○一、五九六元，八十一年十月三十日由光聯公司員工凌明鳳提
    領二、○○○、○○○元，八十一年十一月三日由光聯公司員工吳如玲提領二、
    一○○、○○○元，有臺灣省合作金庫忠孝支庫八十九年八月九日（八九）合金
    忠存第二○一○號函及檢送提領現金新台幣壹百萬元以上客戶名單備查簿影本在
    卷可按；而上開陳高秀治二千萬元土地貸款，係由光聯公司經理周登科為清償，
    亦有桃園縣楊梅鎮農會八十九年八月三十日楊鎮農信字第八八二號函影本在卷可
    徵，足證支付系爭土地之價款係由光聯公司提供。
  (五)依前所述，系爭五十二號等五筆土地移轉登記予原告乙○○○，原告乙○○○將
    五十二號等十筆土地移轉登記予訴外人陳高秀治，均由光聯公司主導，而原告乙
    ○○○並無購買土地資金來源之具體事證，訴外人陳高秀治支付土地之價款則係
    由光聯公司提供；參以原告乙○○○於取得五十二號等十筆土地所有後，於七十
    九年十一月一日出具使用同意書，將該土地提供光聯公司申請為毗鄰工業用地，
    且在取得台灣省建設廳核發毗連工業用地證明書之前一個月，再依農地免徵土地
    增值稅方式申報移轉予光聯公司經理陳金通之妻陳高秀治等情，足認本件確有利
    用原告乙○○○及訴外人陳高秀治之農民身分購買農地之情形。又依原告甲○○
    八十五年七月十日所為談話筆錄：「．．．契約中有訂明，土地增值稅依法應由
    乙方負擔繳納，但因乙方出賣該不動產之價值確有稍低，故甲方（指買方）賴秀
    夫願意負責繳納增值稅，．．．本案土地，當初是以農地移轉方式移轉給對方。
    」等語，其既特別約定土地增值稅之負擔，亦足見其明知土地非農民購買，而事
    後利用農民身分移轉登記。
三、原告雖主張原處分及訴願決並無第三者利用原告農民身分購買農地之確實證據，
    且未依前訴願決定撤銷意旨詳為查證，遽認原告未能就資金來源提供有利事證，
    維持補徵稅款之處分，顯非適法；又光聯公司匯給陳高秀治之款項，係陳高秀治
    向光聯公司所為借款，陳高秀治已於八十四年一月十八日匯還二○、七三四、三
    九八元；又原告乙○○○為光聯公司董事黃維祝之兄嫂，其囑託光聯公司員工代
    為提領存款支用，亦屬正常；周登科雖曾服務於光聯公司，惟其代光聯公司同事
    陳金通之妻陳高秀治償還貸款，係彼二人間之資金往來，與光聯公司無涉云云。
    惟被告已就原告乙○○○及訴外人陳高秀治之資金往來流程為查證，依其前述查
    證情形，參酌各有關當事人等間之陳述，及其間相關矛盾不合理等情狀，認定本
    件有第三人利用原告乙○○○及訴外人陳高秀治之農民身分購買農地之情形，業
    已盡其相當之舉證責任，自應另由原告就其主張有利於已之事實為舉證。又光聯
    公司給陳高秀治之款項高達二千三百萬元，以此鉅額款項，並無其他具體事證
    ，尚難純以資金出入帳戶即認為係陳高秀治向光聯公司所為借款。另光聯公司員
    工陳碧蓮、凌明鳳、吳如玲分別自原告乙○○○台灣省合作金庫忠孝支庫提領之
    金額均逾二百萬元，原告乙○○○僅係光聯公司董事之兄嫂，委託關係疏遠之光
    聯公司不同員工提領鉅額款項支用，顯然有違常情。至於光聯公司經理周登科代
    為清償陳高秀治貸款乙節，其有如何之資金往來關係，未據原告以具體事證表明
    ，其主張均無可採甚明。從而被告對原告二人補徵原免徵之土地增值稅，復查及
    訴願決定遞予維持，均無不合，原告仍執前詞聲請撤銷，為無理由，應予駁回。
四、兩造其餘陳述於判決結果不生影響，無庸一一論列，併予敘明。
五、據上論結，本件原告之訴為無理由，依行政訴訟法第一百零四條、第九十八條第
    三項前段、民事訴訟法第八十五條第一項前段，判決如主文。
中　　華　　民　　國　　九十一　　　年　　　一　　　　月　　　三十一　　日
                 臺 北 高 等 行 政 法 院   第 一 庭
                                審 判 長 法  官　鄭 忠 仁
                                         法  官　林 育 如
                                         法  官　楊 莉 莉
右為正本係照原本作成。
如不服本判決，應於送達後二十日內，向本院提出上訴狀並表明上訴理由，如於本判
決宣示後送達前提起上訴者，應於判決送達後二十日內補提上訴理由書（須按他造人
數附繕本）。
中　　華　　民　　國　　九十一　　　年　　　一　　　　月　　　三十一　　日
            　　　　　　　　　　　　     書記官  黃 舜 民
